【裁判字號】    89,訴,620
【裁判日期】    891006
【裁判案由】    誣告等
【裁判全文】
臺灣彰化地方法院刑事判決                          八十九年度訴字第六二號
    公  訴  人  臺灣彰化地方法院檢察署檢察官
    被      告  丙○○
右列被告因妨害公務等案件，經檢察官提起公訴 (八十八年度偵字第八０四九號)，
本院判決如左：
    主    文
丙○○於公務員依法執行職務時，當場侮辱，及對於其依法執行之職務公然侮辱，處
拘役伍拾日，如易科罰金，以佰元折算壹日。
    事    實
一、丙○○於民國八十八年六月八日下午二時廿五分許，騎乘機車自彰化縣鹿港鎮欲
    至彰化市「彰化化基督教醫院」門診，途經彰化市○○路與彰鹿口附近，適逢「
    萬安廿二號」防空演習，經依法執行交通管制職務之彰化縣警察局彰化分局民防
    義警乙○○依法予攔截制止，丙○○不得已停車，惟因此耽誤門診而相當不悅，
    當場對依法務執行公務乙○○及對於其依法執行之職務，以台語罵稱「防空演習
    藍鳥（「藍鳥」指男性生殖器官），幹你娘！做義警算什麼！」而公然侮辱，丙○○與乙○○二人並大聲爭吵且互相拉扯，民防分隊長甲○○及警員黃土生前來
    勸阻，嗣莿桐派出所主管協同警員陳文義到場予拉開。
二、案經彰化縣警察局彰化分局報告臺灣彰化地方法院檢察署檢察官偵查起訴。
    理    由
一、訊據被告丙○○否認上情，辯稱：伊欲前往彰化基督教醫院門診，騎乘機車途經
    上址，經民防義警乙○○示意停車，伊即停車問稱是何事，乙○○答因防空演習
    ，人車管制不得通行，伊旋即將機車停放一旁，順口以閩南語講了一聲口頭禪：
    「幹伊娘哩！怎麼這倒霉，遇到防空演習」而已。惟查，上開事實，業據被害人
    乙○○指訴甚明，且被告復稱：「因細故與乙○○發生爭吵，乙○○竟出手毆打
    伊喉、胸部」等語。又證人即民防分隊長甲○○、警員黃土生於偵查中證稱：「
    伊二人編同一組，站於乙○○執勤之對面路口，距離約二十公尺遠，伊發現丙○○不服乙○○請伊停靠路旁，當場辱罵乙○○，雙方發生爭吵，派出所巡邏人員
    隨即趕到現場了解。」等語，堪信被告應有為上述辱罵被害人乙○○犯行，被告
    所辯，不足採信，其犯行予認定。
二、核被告所為，係犯刑法第一百四十條第一項之罪。爰審酌被告犯罪之動機、目的
    、手段、所生之危害及犯罪後之態度等一切情狀，量處如主文所示之刑，並諭知
    易科罰金之折算標準，以示懲儆。
三、公訴意旨另以：被告不服管制，未依規定將車輛停放路旁，及明知乙○○並未毆
    伊胸部、咽喉，竟意圖使乙○○受刑事處分，於八十八年六月廿一日中午十二時
    許，至彰化縣警察局彰化分局向該管公務員誣告乙○○於前揭時地毆打渠胸、喉
    各一拳，因認被告另涉有妨害國家總動員懲罰暫行條例第八條第一項第三款、刑
    法第一百六十九條第一項之誣告罪嫌云云。
四、惟查，妨害國家總動員懲罰暫行條例第八條第一項第三款，係指行為人違反或妨
    害依國家總動員法第九條、十一條、第十二條、第二十三條規定所發之命令，國
    家總動員法第九條係規範政府得使人民或團體，從事於協助政府辦理之國家總動
    員業務。本案並無證據足認被告主觀上有妨害民防義警執勤交通管制之故意，客
    觀上復無妨害行為，充其量係因不滿交通管制，而對民防義警乙○○為當場辱罵
    行為，核與該條之構成要件不符，且被告既與乙○○發生爭吵，其機車衡情應當
    已停止狀態。另刑法誣告罪構成要件，主觀上須申告者有使人受刑事處分之意思
    ，客觀上有虛構之事實，若所訴之事實，未能積極的證明為虛偽，以證據不充分
    ，為被誣告人未予判罪之原因，自不能據以推定告訴人之所訴為誣告。經查，乙○○被訴傷害部分，固經不起訴處分確定，惟據甲○○及黃土生稱被告與乙○○
    彼二人當時均有爭吵情事，且隨後趕到之警員陳文義到院結證稱：我去的時候，
    他們二人互相拉著衣服等語。而被告於彰化基教醫院曾主訴遭人打中脖子及胸部
    ，經檢查無特殊發現，醫院依被告請求開具診斷證明書，被告於警訊稱伊並無外
    傷，是乙○○被訴傷害一案係以證據不足而予不起訴處分（詳八十九年度議字第
    六三七號處分書），揆諸前揭說明，自不能據以推定告訴人之所訴全屬虛構，惟
    此二部分罪嫌，公訴人認與前揭侮辱執行公務人員罪，屬想像競合犯之裁判上一
    罪關係，爰不另為無罪之諭知。
據上論斷，應依刑事訴訟法第二百九十九條第一項前段，刑法第一百四十條第一項、
第四十一條，罰金罰鍰提高標準條例第一條前段、第二條，判決如主文。
本案經檢察官廖淑華到庭執行職務。
中    華    民    國    八十九    年      十        月        六        日
                                臺灣彰化地方法院刑事第二庭
                                    法      官  王  鏡  明
右正本證明與原本無異。
如不服本判決，應於送達後十日內向本院提出上訴狀(須附繕本)。
告訴人或被害人對於判決如有不服具備理由請求檢察官上訴者，其上訴期間之計算係
以檢察官收受判決正本之日期為準。
                                    法院書記官  于  淑  真
中    華    民    國    八十九    年      十        月       十一       日
刑法第一百四十條第一項
於公務員依法執行職務時當場侮辱或對於其依法執行之職務公然侮辱者，處六月以下
有期徒刑、拘役或一百元以下罰金。


司法院資訊處製作；財團法人民間司法改革基金會備份。
